臺灣高等法院臺中分院刑事判決　　　　　　　　　　　九十一年度上訴字第三二號
　　上　訴　人
　　即　被　告　乙○○
　　指定辯護人　本院公設辯護人　丁○○
右上訴人因偽造貨幣案件，不服臺灣臺中地方法院九十年度訴字第一三七○號中華民
國九十年十一月二十日第一審判決（起訴案號：臺灣臺中地方法院檢察署九十年度偵
字第六八六三號），提起上訴，本院判決如左：
    主      文
上訴駁回。
    事      實
一、乙○○前曾於民國（下同）八十七年間，因妨害風化案件，經臺灣高等法院判處
    有期徒刑一年二月確定（尚未執行，未構成累犯），猶不知警惕，復於九十年四
    月十一日凌晨二時許，至台中市○○○路某遊藝場，向某林姓（名不詳）之成年
    男性經理，請領其承做該遊藝場木工之裝璜費用新台幣（下同）四萬七千五百元
    ，與其把玩電玩所得之獎金二千元時，乙○○雖在上開林姓經理所交付之五萬元
    通用紙幣中，發覺其中一紙仟元紙幣係經不詳姓名之人所偽造之壹仟元通用紙幣
    ，且乙○○亦已要求該名林姓經理另行交付一紙壹仟元之真鈔，詎乙○○竟意圖
    供行使之用，而未將上開偽鈔交還該名林姓經理，仍予以收受而持有該偽鈔。嗣
    於同日上午十許，乙○○前往丙○○在台中縣龍井鄉○○路○段三一三號所經營
    之「東圓電腦店」消費把玩電腦之後，乙○○明知其所持有之上開紙幣係偽鈔，
    竟於消費結帳時，仍持該編號ＦＭ九六一七三五ＵＡ號之偽造通用紙幣，用以支
    付其前揭把玩電腦之消費款，惟為丙○○當場識破，並報警到場處理，致未得逞
    。
二、案經臺中縣警察局烏日分局報請臺灣臺中地方法院檢察署檢察官偵查起訴。
    理      由
一、訊據本案上訴人即被告乙○○（以下簡稱為被告）雖坦承伊確有於前開時、地，
    因前開原因，而取得扣案之仟元偽鈔，亦坦承伊在當時已知該紙仟元紙幣係屬偽
    鈔，並承認伊於九十年四月十一日上午十許，前往丙○○所經營之前開「東圓電
    腦店」消費把玩電腦之後，確有向丙○○出示此張偽造通用紙幣之行為，惟被告
    矢口否認伊有何犯罪情事，並辯稱：伊收受此張偽鈔之目的，係要將之攜往銀行
    作廢，後來係要讓丙○○辨識偽鈔，伊才將此張偽鈔交給丙○○觀看，當時伊並
    有拿出二張壹仟元紙幣，一張是真鈔，另一張則是扣案之偽鈔，伊並有向丙○○
    告知偽鈔之來源，絕無行使偽鈔之意，此後警員前來臨檢之時，伊即主動拿出偽
    鈔，並告知警員，伊並無行使上開偽造通用紙幣之犯意與行為，應不為罪等語。
二、然查：
（一）本案被告於原審法院審理時，已坦承：「當時我是向姓林的經理請款，他給我
      五萬元，五萬元裡面包含了二千元的獎金，其中有壹張壹仟元是假的」、「就
      是從進化北路某遊藝場去請款裝潢的費用四萬七千五百元，加上二千元玩電動
      獎金，那是在四月十日的時候，是一個『男性』林經理給我的，那天晚上約十
      一點多的時候，我有和朋友一起去，在點的時候我有發現壹張假鈔，我就拿給
      林經理，林經理說他補給我壹張壹仟元」等語（見原審卷宗第四九頁）。經本
      院訊問，被告亦直承此情。顯見被告當時確已明知此為偽鈔，且在該名林姓經
      理已補付其一仟元之真鈔之後，被告仍予以收受而持有該紙偽鈔。
（二）被告雖以前開情詞，辯稱：其並無行使上開偽造通用紙幣之犯意與行為云云。
      惟證人丙○○於原審法院訊問時，已證稱：「我是經營網路咖啡店，當時那天
      上午，乙○○到我店裡上網，他總共消費了約一百元左右，然後他要離開的時
      候，拿一千元給我結帳，但是我一看就知道那是假鈔，以前我收過壹張假的，
      我有留意，我就向他說那是假的，被告就另外換張真的給我。這個案子是我報
      警的，因為我之前收到假的鈔票，我很氣憤」、「他並不是要測試我，他確實
      要結帳，他當時拿二張千元出來到櫃台要結帳，他拿其中壹張假的給我，我告
      訴他這是假鈔，他說那是他昨天收到的，他就將另一張真的千元鈔票拿給我結
      帳」等語（見原審卷宗第十六頁）。依據證人丙○○之上開證詞，被告並未事
      先告知上開編號ＦＭ九六一七三五ＵＡ號之仟元紙幣係屬偽鈔，且更欲行使持
      以付帳。被告亦係以扣案之上開偽鈔支付款項而被丙○○識破後，才改以仟元
      真鈔支付消費款，其有行使偽鈔之犯意與行為，至為灼然。查證人丙○○與被
      告並無仇隙，衡情應不致誣指，苟非有此事實，其當無甘冒偽證刑責而構詞誣
      攀被告之可能。況且查獲本案之警員黃裕民亦於原審到庭具結證稱：「當天是
      丙○○打電話來報案的，他說有人拿偽鈔消費，我們去的時候，丙○○說怕被
      告報復，所以要我們用臨檢的方式處理，我們臨檢的時候，就針對當時所有客
      人的錢看是否有偽鈔，輪到被告的時候，因為我們已經知道他有偽鈔，他起先
      拿壹張真鈔給我們看，我們說不是，他才又另拿壹張假鈔，並說他不知道是假
      鈔，我們就把他帶回警局處理，他不是主動拿出來的」等語（見原審卷宗第六
      五頁）。由警員黃裕民之上開證詞，除可證明證人丙○○所證應非虛構之外，
      益可證實被告在警員黃裕民據報前往臨檢時，仍不願立即主動交出偽鈔，並有
      意以不知此為偽鈔云云，對警員黃裕民隱瞞犯行。參酌上情，本院認被告前揭
      所辯，顯係事後避就之詞，不足採信。
（三）扣案之千元偽鈔，係以彩色噴墨方式仿印，無隱藏字及凹版印紋凸起效果，紙
      質與真鈔不同，無印水，安全線非整條，僅以亮光漆用手工塗填五段顯露部分
      ，無折光變色效果，左下角之「１０００」面額數字沒有折光變色反應，此有
      中央銀行發行局九十年五月八日（九０）台央發字第三００二六四一一號函（
      見偵查卷宗第二十七頁），並有編號ＦＭ九六一七三五ＵＡ號壹仟元通用紙幣
      扣案可資佐證。綜上，扣案壹仟元偽鈔色澤、紙質，明顯與真實仟元紙幣有別
      ，一般人肉眼即可輕易判斷。被告亦坦承收受當時即知此為偽鈔，詎仍於前開
      時、地持以行使，其有行使偽造之通用紙幣之犯意與行為，事證應甚明確，被
      告之上開犯行洵堪認定，應予依法論科。
三、按刑法第一百九十六條第一項與第二項之罪，其主要相異之點，在於第一項之罪
    行為人於取得該幣券時已明知其為偽造或變造，第二項之罪，乃在於收受後方知
    其為偽造或變造，而仍予行使或意圖供行使之用而交付於人（最高法院八十八年
    台上字第一九０八號裁判參照）。本案被告並非於取得後，始知悉扣案編號ＦＭ
    九六一七三五ＵＡ號紙幣係偽鈔，因不甘受損，才持該偽造之鈔票以行使之意思
    ，支付消費款。而係明知上開編號ＦＭ九六一七三五ＵＡ號之壹仟元通用紙幣係
    屬偽造之通用紙幣，仍予以取得持有，並持往「東圓電腦店」消費，雖因「東圓
    電腦店」之負責人丙○○發覺該鈔票有異，而未能得逞，惟核被告上開所為，仍
    犯有刑法第一百九十六條第三項、第一項前段之行使偽造通用紙幣未遂罪。又其
    行使偽造通用紙幣，包含詐欺性質，應不另論詐欺罪。又被告上開行使偽造之通
    用紙幣之行為，既為未遂犯，應依刑法第二十六條前段之規定，按既遂犯之刑度
    減輕其刑。原審判決以被告之上開犯罪事證已甚明確，犯行堪以認定，乃審酌被
    告之品行、及其雖因一時貪念而行使偽造通用紙幣，但持以行使偽幣之數量僅有
    一張、情節尚非重大等一切犯罪情狀，並依據刑事訴訟法第二百九十九條第一項
    前段、刑法第一百九十六條第一項、第二十六條前段、第二百條、罰金罰鍰提高
    標準條例第一條前段等規定，量處被告有期徒刑一年六月，且將扣案造偽造之編
    號ＦＭ九六一七三五ＵＡ號壹仟元通用紙幣，依據刑法第二百條之規定宣告沒收
    ，其認事用法均無不合，量刑亦屬妥適。被告仍執前詞，上訴否認犯罪，並指謫
    原審判決對其論罪科刑不當，請求本院將原審判決撤銷，改判其無罪，其上訴核
    無理由，應予以駁回。
四、據上論斷，應依刑事訴訟法第三百六十八條，判決如主文。
本案經檢察官甲○○到庭執行職務。
中      華      民      國　    九十一     年     二      月   二十七 　日
                                臺灣高等法院臺中分院刑事第三庭
                                      審判長法  官　陳　朱  貴
                                            法　官  胡　忠　文
                                            法　官　廖　柏　基
右正本證明與原本無異。
如不服本判決應於收受送達後十日內向本院提出上訴書狀，其未敘述上訴之理由者並
得於提起上訴後十日內向本院補提理由書（均須按他造當事人之人數附繕本）。
                                            書記官　詹  錫　朋
中      華      民      國　    九十一     年     三      月     一 　　日
附錄本案論罪科刑法條全文：
刑法第一百九十六條第一項：
行使偽造、變造之通用貨幣、紙幣、銀行券或意圖供行使之用而收集或交付於人者，
處三年以上十年以下有期徒刑，得併科五千元以下罰金。
收受後方知為偽造、變造之通用貨幣、紙幣、銀行券而仍行使，或意圖供行使之用而
交付於人者，處五百元以下罰金。
第一項之未遂犯罰之。
                          　　　　　　　　　　　　　　　　　　　　　　　Ｒ
